臺灣高雄地方法院刑事裁定
111年度毒聲字第859號
聲  請  人  臺灣高雄地方檢察署檢察官
被      告  羅中文



上列被告因違反毒品危害防制條例案件，經檢察官聲請送觀察、
勒戒（111年度毒偵字第2742、3036號），本院裁定如下：
    主  文
羅中文施用第一、二級毒品，令入勒戒處所觀察、勒戒，其期間
不得逾貳月。
    理  由
一、聲請意旨如附件聲請書所載。　　　　　　　　　　　　　
二、按犯毒品危害防制條例第10條之罪者，檢察官應聲請法院裁
    定，令被告入勒戒處所觀察、勒戒，其期間不得逾2月；依
    前項規定為觀察、勒戒或強制戒治執行完畢釋放後，3年後
    再犯第10條之罪者，適用本條前2項之規定，毒品危害防制
    條例第20條第1項、第3項分別定有明文。而上開所謂「3年
    後再犯」，只要本次再犯距最近1次觀察、勒戒或強制戒治
    執行完畢釋放，已逾3年者，即該當之，不因其間有無犯第1
    0條之罪經起訴、判刑或執行而受影響（最高法院刑事大法
    庭109年度台上大字第3826號裁定意旨參照）。
三、又依毒品檢驗學上之常規，尿液中含毒品成分反應所使用之
    檢驗方法，對於受檢驗者是否確有施用毒品行為之判斷，在
    檢驗學常規上恆有絕對之影響。其以酵素免疫分析或薄層定
    性分析等方式為初步篩檢者，因具有相當程度偽陽性之可能
    ，如另以氣（液）相層析、質譜分析等較具公信力之儀器為
    交叉確認，因出現偽陽性反應之機率極低，核足據為對涉嫌
    人不利之認定；再者，依據西元2018年美國FDA網站公布尿
    液中於施用海洛因、嗎啡後可檢出之時限為1至3天、施用甲
    基安非他命與安非他命可檢出之時限為2至3天，有行政院衛
    生福利部食品藥物管理署民國108年1月21日FDA管字第10890
    01267號函及108年1月31日FDA管字第1089000957號函在卷參
    照，先予說明。
四、經查：
㈠、被告羅中文於111年7月26日10時25分許為警採集尿液送驗，
    經正修科技大學超微量研究科技中心先以酵素免疫分析法為
    初步檢驗，再以液相層析串聯式質譜法確認檢驗結果，確呈
    安非他命、甲基安非他命及嗎啡陽性反應，其中安非他命檢
    出濃度為2,920ng/ml、甲基安非他命檢出濃度為14,840ng/m
    l、可待因檢出濃度為117ng/ml、嗎啡檢出濃度為2,956ng/m
    l，有該中心111年8月17日尿液檢驗報告（原始編號：L0-00
    0-000號）、高雄市政府警察局少年警察隊尿液採證代號與
    真實姓名對照表（代號：L0-000-000號）在卷可憑。依前揭
    說明，本件即可排除偽陽性反應產生之可能。而依上開尿液
    檢驗結果顯示，被告尿液中所呈現安非他命、甲基安非他命
    及嗎啡濃度明顯逾濫用藥物尿液檢驗作業準則第18條規定之
    甲基安非他命陽性判定標準即「甲基安非他命500ng/ml，且
    其代謝物安非他命之濃度在100ng/ml以上」、海洛因陽性判
    定標準即「嗎啡濃度300ng/ml 以上」甚多，足認被告確有
    於上開採尿時回溯72小時內某時（不含公權力拘束期間），
    在不詳地點，以不詳方式，施用海洛因及甲基安非他命無訛
    。被告於偵查中供稱：我有施用安非他命，最近一次是111
    年2月中旬云云，與檢驗出安非他命、甲基安非他命及嗎啡
    陽性反應之結果，並不相符，不足採信。準此，被告於前揭
    時間施用海洛因及甲基安非他命之犯行，洵堪認定。
㈡、又被告前因施用毒品案件，經送觀察、勒戒後，認無繼續施
    用毒品傾向，於94年7月28日執行完畢釋放，並經臺灣高雄
    地方檢察署（下稱高雄地檢署）檢察官以94年度毒偵字第34
    99號不起訴處分確定，迄今並無再為觀察、勒戒或強制戒治
    處遇之紀錄，有臺灣高等法院被告前案紀錄表在卷可稽。本
    件係被告於前開觀察、勒戒執行完畢釋放3年後所為，依前
    揭說明，縱被告其間因犯施用毒品罪經起訴、判刑或執行，
    仍應依毒品危害防制條例第20條第3項規定，再予適用觀察
    、勒戒之機會。
㈢、本件聲請書載明被告另因涉犯加重竊盜案件，由高雄地檢署
    檢察官以111年度偵字第20577、22562號提起公訴，故被告
    未來可能面臨該案刑之執行，而不適合為附戒癮治療之緩起
    訴處分。準此，本件足認被告有不適合為附戒癮治療之緩起
    訴處分之原因，足認非予以適當隔絕，不足以戒除毒癮（如
    附件）。而依卷證資料所示，被告之前述案件，經檢察官提
    起公訴，現為本院分別以111年度審易字第1102號、第1018
    號案審理中，有起訴書、上開前案紀錄表在卷可稽，參酌毒
    品戒癮治療實施辦法及完成治療認定標準第2條第2項第1款
    規定「緩起訴處分前，因故意犯他罪，經檢察官提起公訴或
    判決有罪確定」之規範意旨，被告即屬不適合為附命完成戒
    癮治療之緩起訴處分。是檢察官向本院聲請令被告入勒戒處
    所觀察、勒戒，以監禁式之治療方式，求短時間內隔絕被告
    之毒品來源，務使其專心戒除毒癮，核屬其裁量權之適法行
    使，形式上亦無裁量恣意或濫用之情，於法有據。
五、至於被告前因分別於111年2月6日19時25分許及111年4月20
    日18時許採尿回溯72小時內某時（不含公權力拘束期間）施
    用第一級毒品海洛因及第二級毒品甲基安非他命等案件，業
    經本院以111年度毒聲字第647號裁定令入勒戒處所執行觀察
    、勒戒，迄今尚未執行，有裁定、被告之前案紀錄表在卷可
    考，因「觀察、勒戒處分」並非刑罰，而係具有強制治療性
    質之特殊處遇方式，屬保安處分之一種，故觀察、勒戒處分
    之執行，於觀察勒戒處分執行條例未規定之事項，自應適用
    保安處分執行法之相關規定；而依保安處分執行法第4條之1
    第2項之規定，保安處分開始執行後，未執行完畢前，又受
    同一保安處分之宣告者，仍僅就原執行之保安處分繼續執行
    。即檢察官於前案被告觀察、勒戒裁定尚未執行完畢前，以
    被告後案另有施用毒品行為，再次聲請裁定將被告送觀察、
    勒戒，因被告於前案既未曾受觀察、勒戒執行完畢，針對後
    案，法院仍應依毒品危害防制條例第20條之規定，裁定將被
    告送觀察、勒戒，不受前案觀察、勒戒裁定之影響。至於被
    告受數個觀察、勒戒之裁定，檢察官則應依保安處分執行法
    第4條之1之規定執行其一，被告不致於受到重覆執行之不利
    益，併此說明。
六、綜上所述，本件聲請為有理由，應予准許，依毒品危害防制
    條例第20條第3項、第1項，裁定如主文。
中　　華　　民　　國　　111 　年　　11　　月　　25　　日
                  刑事第六庭    法　官  陳紀璋
以上正本證明與原本無異。
如不服本裁定應於送達後5日內向本院提出抗告狀。
中　　華　　民　　國　　111 　年　　12　　月　　1 　　日
                                書記官  蔡靜雯